臺灣高等法院臺中分院刑事判決　　　　100年度上訴字第415號
上　訴　人
即　被　告　葉庚南
選任辯護人　林松虎律師
　　　　　　吳淑芬律師
上列上訴人因偽證案件，不服臺灣彰化地方法院99年度訴字第13
69號中華民國99年12月2日第一審判決（起訴案號：臺灣彰化地
方法院檢察署99年度偵字第8209號），提起上訴，本院判決如下
：
    主  文
上訴駁回。
    理  由
一、按依刑事訴訟法第三百五十條、第三百六十一條、第三百六
    十二條、第三百六十七條規定，不服地方法院之第一審判決
    而上訴者，須提出上訴書狀，並應敘述具體理由，為上訴必
    備之程式；其所提出之書狀未敘述上訴理由，或僅曾以言詞
    陳述上訴理由者，均應於上訴期間屆滿後二十日內補提理由
    書於第一審法院。第一審法院經形式審查，認逾期未補提上
    訴理由者，應定期間先命補正；逾期未補正者，為上訴不合
    法律上之程式，應以裁定駁回。倘已提出上訴理由，但所提
    非屬具體理由者，則由第二審法院以上訴不合法律上之程式
    ，判決駁回。而所謂具體理由，必係依據卷內既有訴訟資料
    或提出新事證，指摘或表明第一審判決有何採證認事、用法
    或量刑等足以影響判決本旨之不當或違法，而構成應予撤銷
    之具體事由，始克當之（例如：依憑證據法則具體指出所採
    證據何以不具證據能力，或依憑卷證資料，明確指出所為證
    據證明力之判斷如何違背經驗、論理法則）；倘僅泛言原判
    決認定事實錯誤、違背法令、量刑失之過重或輕縱，而未依
    上揭意旨指出具體事由，或形式上雖已指出具體事由，然該
    事由縱使屬實，亦不足以認為原判決有何不當或違法者（例
    如：對不具有調查必要性之證據，法院未依聲請調查亦未說
    明理由，或援用證據不當，但除去該證據仍應為同一事實之
    認定），皆難謂係具體理由，俾與第二審上訴制度旨在請求
    第二審法院撤銷、變更第一審不當或違法之判決，以實現個
    案救濟之立法目的相契合，並節制濫行上訴（最高法院九十
    七年度臺上字第八九二號刑事判決意旨參照）。
二、經查：本件上訴人即被告（下稱被告）葉庚南雖於民國九十
    九年十二月十五日向原審法院具狀提起上訴，並於一百年一
    月六日具狀敘述上訴理由，經核其所提出之上訴理由，僅陳
    述略稱：「(一)量刑之輕重，雖屬事實審法院得依職權自由裁
    量之事項，然如法院對於應斟酌事項而未予斟酌，或對於不
    應為加重量刑認定之情形而為加重量刑之認定，自難謂非屬
    不法。次按最高法院二十四年上字第四九七四號、四十七年
    度台非字第五０號等判例要旨雖係針對刑法第一百六十四條
    第二項頂替罪所為解釋，並未包含刑法第一百六十八條之偽
    證罪，惟被告為避免刑罰處遇，而在訴訟法上行使緘默權、
    為自己辯解甚至積極隱避以圖免刑罰科處，皆屬人性常情，
    並無因此加重量刑之理。(二)被告因涉及詐欺罪嫌為臺灣彰化
    地方法院以九十八年度易字第五九八號（均漏”易字”，下
    同）詐欺案件審理，被告懼怕受有科處刑罰之判決，倉皇無
    措之下，央求友人王自展為虛偽證述，然被告犯後即覺不妥
    而於九十八年度易字第五九八號詐欺案件判決前即迅為坦承
    認罪，並無造成該判決有誤認事實之情，殊難謂有妨害國家
    司法追訴正確之情，被告乃係擔心入監服刑家中數名幼子將
    失所依靠，衡情衡理，尚非無令人憫恕之處。綜上，原審未
    審酌上情，自有未依法令違法之情。」等語。
三、本院查：
  (一)被告因不服地方法院之第一審判決而於九十九年十二月十五
    日向原審法院提起上訴，並於一百年一月六日具狀敘明上訴
    理由，則依刑事訴訟法第三百六十一條第二項條文、立法修
    正理由及上開最高法院判決意旨，被告倘已提出上訴理由，
    但所提非屬具體理由者，則由第二審法院以上訴不合法律上
    之程式，以判決駁回之。至於上訴理由是否具體，係屬第二
    審法院審查範圍，則不在命補正之列（參見法院辦理刑事訴
    訟案件應行注意事項第一百六十二點），合先敘明。
  (二)經核上開被告所提之上訴理由，要非屬所謂之具體理由【即
    必須依據卷內既有訴訟資料或提出新事證，具體指摘或表明
    第一審判決有何採證認事、用法或量刑等足以影響判決本旨
    之不當或違法，而構成應予撤銷之具體事由，始克當之（例
    如：依憑證據法則具體指出所採證據何以不具證據能力，或
    依憑卷證資料，明確指出所為證據證明力之判斷如何違背經
    驗、論理法則），最高法院九十七年度臺上字第八九二號判
    決意旨參見】。查被告於原審行準備程序及審理時即均已
    坦承犯行，承認犯罪，有原審法院九十九年十一月十八日準
    備程序期日筆錄及審理筆錄在卷可參。被告上訴意旨雖引
    用前揭最高法院關於頂替罪部分之相關判例，作為其犯教唆
    偽證罪之惡性並非如原審所認定之重大，指摘原判決量刑不
    當。然原審於判決書業已說明「至最高法院24年上字第4974
    號判例謂『犯人自行隱避，在刑法上既非處罰之行為，則教
    唆他人頂替自己，以便隱避，當然亦在不罰之列』，乃針對
    刑法第164條第2項頂替罪所作之解釋，尚不得比附援引，藉
    為教唆偽證罪之免責事由（最高法院97年度臺上字第2162號
    判決意旨足資參照）。」（見判決書第三至四頁），已駁斥
    被告辯護人於原審所提法律意見如何不可採之處，被告上訴
    意旨仍執前詞徒憑己見，再事爭執，核非具體之上訴理由。
    被告上訴意旨雖認其惡性並非重大，且未造成其所犯之詐
    欺案因此誤判一節，指摘原判決不當。惟刑之量定係事實審
    法院得予自由裁量之事項，若其未有逾越法定刑之範圍，且
    亦非明顯違背正義者，即不得遽指為違法，最高法院七十六
    年度臺上字第四九八四號、八十二年度臺上字第四六五九號
    、第六六０九號等判決要旨可資參照。而原審審酌本案「被
    告葉庚南為圖脫免自己刑責，竟教唆被告王自展以偽證之方
    式，影響司法調查程序之進行，妨害國家司法追訴之正確性
    ，對於司法正義之實現，實有重大危害，惡性非輕，自應予
    以嚴懲，..及其犯罪後，於本院審理時均尚知坦承犯行，態
    度亦尚稱良好」等一切情狀，因而量處其有期徒刑六月，業
    已審酌刑法第五十七條各款所列事項，並認被告本案教唆偽
    證罪符合刑法第一百七十二條規定，依刑法第六十六條但書
    規定減輕其刑部分得減至三分之二，亦即得量處有期徒刑二
    年四月以下之刑度，原審審酌上情僅從輕量處有期徒刑六月
    ，並與實行犯罪之正犯即共同被告王自展均論處有期徒刑六
    月之相同刑度，尚難認原審量刑有何過重或失當之情事（況
    依原審所量處之刑度，亦得易服社會勞動）。再者，刑法第
    五十九條之酌量減輕其刑，必於犯罪之情狀，在客觀上足以
    引起一般同情，認為即予宣告法定低度刑期，猶嫌過重者，
    始有其適用，至於被告無前科，素行端正，子女眾多等情狀
    ，僅可為法定刑內從輕科刑之標準，不得據為酌量減輕之理
    由（最高法院五十一年臺上字第八九九號判例意旨參照）。
    被告雖擔心其入監服刑導致其家中幼子頓失依靠，惟此僅於
    法定刑內從輕科刑之標準，相對於其犯罪之情狀，客觀上顯
    難認足以引起一般人之同情，實要難認有刑法第五十九條情
    堪憫恕得酌量減輕其刑規定之適用。
  (三)綜上所述，被告上訴意旨所指摘各點，或徒憑己見，再事爭
    執，或形式上雖有指摘，然並不影響原審判決結論之認定，
    均非上訴之具體理由，其再為形式上爭執，並對原審量刑之
    職權行使，任意爭執，難謂已符合首揭法定上訴要件，揆諸
    上開最高法院判決意旨，及依「程序優先於實體」之刑事訴
    訟法原則，本件上訴自不合法定上訴程式，應予駁回，並不
    經言詞辯論為之。
據上論斷，應依刑事訴訟法第三百六十七條前段、第三百七十二
條，判決如主文。
中    華    民    國   100    年    3     月     4    日
            刑事第九庭  審判長法  官  江  德  千
                              法  官  莊  深  淵
                              法  官  賴  妙  雲
以上正本證明與原本無異。
如不服本判決應於收受送達後十日內向本院提出上訴書狀，其未
敘述上訴之理由者，並得於提起上訴後十日內向本院補提理由書
（均須按他造當事人之人數附繕本）「切勿逕送上級法院」。
                              書記官  陳  三  軫
中    華    民    國   100    年    3     月     4    日